【裁判字號】    98,審訴更一,2
【裁判日期】    980520
【裁判案由】    申請補償費
【裁判全文】
臺灣臺北地方法院民事裁定           98年度審訴更一字第2號
原      告  乙○○
被      告  臺北市政府
法定代理人  丙○○
訴訟代理人  丁○○
            甲○○
上列當事人間請求補償費事件，本院裁定如下：
    主    文
原告之訴駁回。
訴訟費用新臺幣壹萬肆仟捌佰陸拾元由原告負擔。
    理    由
一、按我國關於行政訴訟與民事訴訟之審判，依現行法律之規定
    ，係採二元訴訟制度，分由不同性質之法院審理。關於因公
    法關係所生之爭議，由行政法院審判，因私法關係所生之爭
    執，則由普通法院審判，司法院大法官會議釋字第448 號著
    有解釋明文。又按土地徵收乃行政處分之一種，依土地法第
    236 條第1 項規定徵收土地應給予之補償地價補償費及遷移
    費，由該管市縣地政機關規定之。土地所有人如對於政府徵
    收其土地發給補償地價之數額有所爭執，自應循行政爭訟程
    序解決。非審理私權之普通法院所可審認。亦有最高法院69
    年台上字第1406號判例足資參照。其次，人民與中央或地方
    機關間，因公法上原因發生財產上之給付，得提起給付訴訟
    ，民國87年10月28日修正之行政訴訟法第8 條第1 項前段定
    有明文。在該法修正條文施行前，行政訴訟除附帶損害賠償
    之訴外，並無其他給付類型訴訟，而許向普通法院提起訴訟
    謀求救濟。惟於修正之行政訴訟法施行以後，如基於公法上
    原因，而請求財產上之給付，依行政訴訟法第8 條之規定，
    應向行政法院提起行政給付之訴（最高法院94年度台上字第
    753 號判決可參）。再按訴訟事件不屬普通法院之權限者，
    依民事訴訟法第249 條第1 項第1 款規定，普通法院應以裁
    定駁回之。
二、本件原告起訴主張略以：伊之養父周水魚於民國64年12月20
    日因擔任里長職務，布置投票場所而引發高血壓猝死，因公
    殉職，周水魚身後留下坐落臺北市○○○路○ 段212 號506-
    108 地號私有民生市場，該處於周水魚去世前因配合政府政
    策拓寬馬路，土地被徵收，土地補償費已領取，惟尚有限期
    拆除獎勵金及房屋拆遷補償費各新臺幣（下同）30萬元及土
    地租賃損失補償費80萬元尚未給付，又周水魚之繼承人伊之
    養母及伊，養母已於70年間去世，為此訴請被告給付限期拆
    除獎勵金、房屋拆遷補償費、土地租賃損失賠償費等情。並
    聲明：被告應給付原告140 萬元。
三、經查，原告請求被告徵收土地之限期拆除獎勵金、房屋拆遷
    補償費、土地租賃損失賠償，揆諸前揭說明，土地徵收乃行
    政處分之一種，本件原告對被告之上開請求，應為公法關係
    之爭訟，非屬普通法院審判權限，且係不能補正。原告逕行
    提起本件訴訟，即不合法，應依民事訴訟法第249 條第1 項
    第6 款之規定，駁回其訴。
四、依民事訴訟法第249 條第1 項第1 款、第6 款、第95條、第
    78條，裁定如主文。
中    華    民    國    98    年    5     月    20    日
                    民事第六庭  法  官  劉又菁
以上正本證明與原本無異。
如不服本裁定，應於裁定送達後10日內向本院提出抗告狀，並繳
納裁判費新臺幣1,000元。
中    華    民    國    98    年    5     月    20    日
                                書記官  潘惠梅


司法院資訊處製作；財團法人民間司法改革基金會備份。
